臺灣高等法院臺南分院民事裁定　　96年度抗更(一)字第6號
抗　告　人　南岱大飯店有限公司
法定代理人　甲○○○
相　對　人　乙 ○ ○
上列抗告人因相對人乙○○（債權人）與債務人甲○○○間請求
給付借款強制執行事件，對於中華民國95年12月1日臺灣臺南地
方法院95年度執字第26643號裁定提起抗告，由本院於96年1月23
日以96年度抗字14號裁定後，經最高法院發回更為裁定，本院裁
定如下：
    主    文
原裁定廢棄。
    理    由
一、本件聲明異議人即抗告人於原審聲明異議意旨略以：債權人
    乙○○（相對人）與債務人甲○○○間請求給付借款強制執
    行事件（原審95年度執字第26643號）所查封拍賣坐落台南
    市○○區○○段1405號土地上之建號812即門牌號碼台南市
    ○○路○段299號8層樓房（下稱系爭建物）係債務人甲○○
    ○所有，抗告人南岱大飯店有限公司自民國（下同）66年間
    申請營利事業登記而向債務人甲○○○承租系爭建物迄今，
    每月租金新臺幣（下同）45,000元，承租期間數次有換繼續
    承租之契約，最近一次之系爭建物租賃契約係93年12月1日
    起至98年11月30日止。而系爭建物之電梯及室內一切裝潢為
    抗告人所有，茲債務人甲○○○之被拍賣，電梯及其他室內
    一切裝潢設施並非債務人所有，如點交予得標人自屬不合理
    ，因有繼續承租關係，有營業執照可證，請原審拍賣公告註
    明不點交，惟原審竟於95年10月31日下午第一次拍賣及95年
    12月5日下午3時30分第二次拍賣之公告註明「拍定後按現況
    點交」，爰依強制執行法第12條規定聲明異議，請原審拍賣
    公告註明「不點交」。
二、原審裁定以：按非主物之成分，常助主物之效用，而同屬於
    一人者，為從物。但交易上有特別習慣者，依其習慣。主物
    之處分，及於從物。又動產因附合而為不動產之重要成分者
    ，不動產所有人，取的動產所有權，此參民法第68條及811
    條自明。本件抗告人稱查封之系爭建物電梯及裝潢為其所有
    等語，經查，系爭建物之電梯及裝潢依民法第68條及811條
    之規定，應為系爭建物之從物及不動產之重要成分，而為本
    件查封之效力所及，且抗告人之租賃契約雖自66年承租至今
    ，惟最近一次之訂約時間為93年12月1日，係於原審查封後
    所為，依法對債權人不生效力。綜上所述，原審依法應予點
    交，抗告人之異議核無理由，應予駁回。
三、抗告意旨略以：
  (一)、被查封拍賣之系爭建物，抗告人自66年7月26日經市府核
      准抗告人在系爭建物全棟樓房經營大飯店，供人住宿，故
      一再裝潢設施、投資。自66年起即承租系爭建物，至84年
      10月間，再增資裝潢設施。經台南市政府換發營利事業登
      記證，因雙方約定租約期滿續約，因此已30年之久，本件
      強制執行係抗告人先承租占用後始被查封大樓房地，而拍
      賣公告註明「拍賣後點交」，顯有損害抗告人之權利。
  (二)、按「強制執行程序中關於不動產之拍賣，其性質與因訴訟
      結果而為交付標的物之執行迴異，如該項拍賣之不動產為
      第三人所占有，除該第三人係為債務人而占有，或於實施
      查封後始行占有，應受點交命令之拘束者外，即非強制執
      行程序中所稱之債務人，執行法院尚難依強制執行法第99
      條規定，強使騰交該物與買受人或債權人。」，最高法院
      50年台抗字第284號著有判例。抗告人於原審即主張自66
      年間即向債務人甲○○○承租系爭建物，並提出租賃契約
      及營業執照為據，抗告人自非在系爭建物查封後始行占有
      ，而抗告人又非為債務人甲○○○占有系爭建物，揆諸首
      揭判例意旨，抗告人自非強制執行程序中所稱之債務人，
      執行法院尚難依強制執行法第99條規定，強使點交系爭建
      物與得標人。準此，原審執行法院於拍賣公告中註明「拍
      定後按現況點交」，自有違上開法條之規定，難認無不適
      用法規之違背法令。
四、按債務人應交出之不動產，現為債務人占有或於查封後為第
    三人占有者，執行法院應解除其占有，點交於買受人或承受
    人；如有拒絕交出或其情事時，得請警察協助。強制執行法
    第99條定有明文。又按「強制執行程序中關於不動產之拍賣
    ，其性質與因訴訟結果而為交付標的物之執行迴異，如該項
    拍賣之不動產為第三人所占有，除該第三人係為債務人而占
    有，或於實施查封後始行占有，應受點交命令之拘束者外，
    即非強制執行程序中所稱之債務人，執行法院尚難依強制執
    行法第99條規定，強使騰交該物與買受人或債權人。」，最
    高法院50年台抗字第284號著有判例。故強制執行拍賣之不
    動產如為第三人所占有，除該第三人係為債務人而占有，或
    於實施查封後始行占有，應受點交命令之拘束者外，執行法
    院不得強使騰交該物與買受人或債權人，此觀之強制執行法
    第99條之規定自明。
五、經查：
  (一)、查本件債權人乙○○（即相對人，原債權人為中國信託銀
      行股份有限公司，相對人乙○○受讓中國信託銀行股份有
      限公司對債務人甲○○○之本件債權）與債務人甲○○○
      間請求給付借款強制執行事件（原審95年度執字第26643
      號）所查封拍賣之系爭建物係債務人甲○○○所有，依相
      對人乙○○提出之原審93年12月23日南院慶90執簡字第11
      675號債權憑證為執行名義就債務人甲○○○所有系爭建
      物進行強制執行，系爭建物已於89年12月19日經債權人台
      灣省合作金庫聲請原審以89南院鵬執全全字第3925號函高
      雄縣路竹地政事務所辦理假扣押登記，並於89年12月20日
      登記完畢（見系爭建物之登記謄本所載），原審執行處乃
      定於95年10月31日下午2時進行第一次拍賣，拍賣公告載
      明：「使用情形，點交否：點交；備註五、假扣押查封時
      ，據假扣押債權人代理人稱：系爭建物由債務人開設南岱
      大飯店。嗣後第三人南岱大飯店具狀稱：系爭建物係向債
      務人甲○○○承租，租期自93年12月1日至98年11月30日
      止，租金每月新台幣45,000元，惟上開租賃契約係於本院
      查封後所為，依法對債權人不生效力，應買人應自行查證
      ，拍定後按現況點交。」，無人應買，嗣定95年12月5下
      午3時30分進行第二次拍賣，公告條件及內容除價金及拍
      賣時間不同外，其餘如第一次拍賣公告內容，仍記載「拍
      定後按現況點交。」。而原訂於95年12月5日下午3時30分
      進行第二次拍賣，因抗告人於95年11月28日具狀聲明異議
      ，而於95年11月30日公告停拍，有原審執行卷可按。
  (二)、抗告意旨一再主張：債務人甲○○○所有之系爭建物由伊
      自66年間申請營利事業登記起即承租占有迄今，期間雖有
      換訂租賃契約，但雙方早有繼續租賃之約定等情，並提出
      66年間繼續租賃約定書、66年及84年間台南市政府營利事
      業登記證影本為證（見原審執行卷內95年8月16日、同年1
      1月8日聲請狀及本院96年7月2日民事狀所附書證），並經
      本院於96年7月3日調查程序中，命抗告人提出66年7月20
      日繼續租賃契約書原本一件以供核對無訛（該66年7月20
      日繼續租賃契約書原本一件置於本院卷之證件存置袋），
      且債務人甲○○○綜合所得稅申報書均有出租系爭建物之
      租金收入，此有債務人甲○○○所提出之自82年度起至94
      年度止綜合所得稅申報書影本12份可按（置於卷外），且
      有抗告人於96年7月2日向本院具狀補送85年3月1日起至93
      年12月1日、93年12月1日起至98年11月30日止之租賃契約
      書二件為證，則抗告人主張自66年間即承租系爭建物占有
      迄今，期間雖有換訂租賃契約，但雙方早有繼續租賃之約
      定等情，核屬信而有徵，堪予採信。而系爭建物係於89年
      12月19日經台灣省合作金庫聲請原審以89南院鵬執全全字
      第3925號函高雄縣路竹地政事務所辦理假扣押登記，並於
      89年12月20日登記完畢（見系爭建物之登記謄本所載）之
      事實，已如上述，揆諸前揭說明，系爭建物為抗告人所承
      租占有迄今，且其非為債務人甲○○○而占有，亦非於實
      施查封後始行占有，自不應受點交命令之拘束，原審執行
      法院不得強使抗告人騰交系爭建物與買受人或債權人。原
      審執行法院疏未詳查，竟於上開二次拍賣公告註明記載「
      拍定後按現況點交。」，復裁定駁回其聲明異議，自有違
      誤。抗告意旨執此指摘原裁定不當，求為廢棄，非無理由
      。爰廢棄原裁定，發回原審法院就本院所指摘部分詳查更
      為妥適處理。
六、據上論結，本件抗告為有理由，依強制執行法第30條之1、
    民事訴訟法第492條後段，裁定如主文。
中　　華　　民　　國　　96　　年　　8　　月　　14　　 日
                  民事第一庭    　審判長法　官  林金村
　　　　　　　　　　　　　　　　        法　官  張世展
　　　　　　　　　　　　　　　　        法　官  胡景彬
上為正本係照原本作成。
相對人如不服本裁定，僅得於收受本裁定正本送達後10日內以適
用法規顯有錯誤為理由，向本院提出再抗告狀（須附繕本）依法
應委任律師為訴訟代理人，經本院許可後始可再抗告於最高法院
。
中　　華　　民　　國　　96　　年　　8　　月　　14　　 日
                                        書記官  趙玲瓏
【附記】
民事訴訟法第495條之1第2項準用同法第466條之1第1、2項規定
：
(1)對於第二審判決上訴，上訴人應委任律師為訴訟代理人。但上
  訴人或其法定代理人具有律師資格者，不在此限。
(2)上訴人之配偶、三親等內之血親、二親等內之姻親，或上訴人
  為法人、中央或地方機關時，其所屬專任人員具有律師資格並
  經法院認為適當者，亦得為第三審訴訟代理人。
民事訴訟法第466條之2：
上訴人無資力委任訴訟代理人者，得依訴訟救助之規定，聲請第
三審法院為之選任律師為其訴訟代理人。
